臺灣臺北地方法院民事判決　　　　　　　　　　　　九十二年度重訴字第四八九號
　　原　　　告
　　即反訴被告　丙○○
　　訴訟代理人　許文彬律師
　　複代理人　　蕭嘉甫律師
　　　　　　　　周欣穎律師
　　被　　　告
　　即反訴原告　乙○○
　　訴訟代理人　崔百慶律師
　　訴訟代理人　王柏棠律師
當事人返還借款等事件，本院於九十三年五月二十四日言詞辯論終結，判決如下：
    主    文
被告應給付原告新台幣拾玖萬壹仟零貳拾捌元，及自民國九十二年一月十七日起至
清償日止，按年息百分之五計算之利息。
原告其餘之訴駁回。
訴訟費用由原告負擔。
本判決原告勝訴部分得假執行。但被告如以新台幣拾玖萬壹仟零貳拾捌元為原告預
供擔保後，得假執行。
原告其餘假執行聲請駁回。
反訴被告應給付反訴原告新台幣伍拾肆萬元，及於民國九十三年六月三十日給付反訴
原告新台幣六萬元。
反訴原告其餘之訴駁回。
反訴訴訟費用由反訴被告負擔五分之二，餘由反訴原告負擔。
反訴原告假執行之聲請駁回。
    事    實
甲、本訴部分
壹、原告方面：
一、聲明：
（一）被告應給付原告新台幣（下同）一千二百萬元，及自起訴狀繕本送達翌日起至
      清償日止，按週年利率百分之五計算之利息。
（二）被告應將坐落台北市○○區○○段二小段八一地號、面積九十四平方公尺，應
      有部分千分之二四八之土地所有權，及其上建號三七七五、三七七六之建物即
      門牌號碼台北市大安區○○○路二四八巷八號一樓及地下層房屋（下稱忠孝東
      路之不動產）之所有權全部，移轉登記與原告，並應將該不動產交還原告。
（三）第一項聲明原告願供擔保，請准宣告假執行。
二、陳述：
（一）被告於民國八十八年底至八十九年間以其在美商花旗銀行股份有限公司（下稱
      花旗銀行）上班需要「存款業績」為由，陸續向原告借款共計五百萬元，原告
      自得依據消費借貸之法律關係請求被告返還借款五百萬元。
（二）又因被告為原告之女，原告基於親情將其送到澳洲留學，豈料被告學成返台後
      ，竟用盡各種方法向原告騙取金錢，原告未予提防，仍將自己的印鑑、
      等放在家中未上鎖的抽屜裡，被告得以趁隙盜取上開證件，並謊稱要幫原告申
      辦花旗銀行信用卡，要原告在「信用卡申請書」上簽名，並在申請信用卡文件
      中夾帶「華南銀行電話語音轉帳存款戶約定書」，騙取原告簽名後執此約定書
      ，連同印鑑、
      日擅自以電話語音轉帳方式，將原告帳戶內存款一百八十五萬七千元，偷偷地
      轉入被告自己在花旗銀行信義分行之帳戶。又被告復早先預謀以自己名義開立
      「台北郵政五三之四○三號」信箱，竊取原告之
      偽造「贈與契約書」等文件，偷偷地將原告所有台北市大安區○○○路○段六
      三巷五三弄三號一樓房屋（下稱敦化南路之不動產）所有權移轉登記於其名下
      ，並向稅捐機關擅自更改稅籍資料上之登記地址為上開郵政信箱，以矇蔽原告
      。嗣後，被告又以該房屋所有權人身分，以每月六萬六千五百五十元出租，自
      八十八年至九十一年租金共計二百三十九萬五千八百元，此為原告因被告之侵
      權行為所失利益。被告後來雖將該房屋還給原告，惟因其侵權行為導致原告回
      復移轉登記自己名義而額外支付稅金等費用共計三十九萬一千零二十八元，被
      告依法亦應賠償。被告又竊取原告之
      領「期滿紅利」三十九萬元。另忠孝東路之不動產雖名義上登記為被告所有，
      但實際上是原告所購並一直占有使用中，原告將其出租後，被告竟向房客謊稱
      ，其受原告授權收取租金，係以「背於善良風俗」之方法詐取八十八年至九十
      一年的租金：第一年每月七萬元，合計八十四萬元；第二年及第三年每月六萬
      元，合計一百四十四萬元，總計為二百二十八萬元，此即為原告因被告侵權行
      為所受損害，依民法第一百八十四條第一項後段規定，自得請求賠償。原告並
      得依民法第一百七十九條關於不當得利之規定請求被告返還，總計被告應賠償
      原告七百三十一萬三千八百二十八元，惟原告念及母女親情，此部分僅向被告
      請求總額七百萬元。
（三）綜上，本件原告爰依據借款返還請求權、侵權行為損害賠償請求權及不當得利
      返還請求權，訴請被告給付如聲明第一項所示。
（四）原告於八十六年五月十九日向訴外人陳文富以一千三百五十萬元買受系爭忠孝
      東路之不動產，因原告認其名下已有台北市○○○路○段二五一巷二弄九號二
      樓住家及敦化南路之不動產，遂將甫購得之忠孝東路不動產借名登記在被告名
      下，並於原告於同年六月十三日向台新國際商業銀行南京東路分行貸款四百八
      十萬元，並於同年月二十七日向國泰人壽保險公司借款一百三十萬元，全數用
      來繳清買屋之尾款並完成過戶登記。原告僅借用被告之名義將系爭不動產登記
      在被告名下，並無移轉所有權之意思。本件被告用不法手段將原告名下之財產
      過戶，且不深自反省，並在訴狀中污衊原告，原告以追加起訴狀之送達，表示
      終止與被告間關於借名登記契約之法律關係，訴請被告移轉系爭不動產所有權
      登記予原告如聲明第二項所示。
（五）對被告抗辯之陳述：
    １本件原告可向被告請求返還借款五百萬元：
    (1)附件一之字據，係被告本於自由意志所書立，被告並未舉證證明係遭原告脅迫
      所簽而得撤銷其意思表示。被告於九十一年七月二十九日在住商不動產仲介公
      司簽給原告之「承諾書」載有「媽媽委託管理財產約五百萬元」可證被告確有
      收受原告五百萬元之事實。雖被告將「借貸」關係書立成「委託管理」，但僅
      為被告片面之說辭。縱使兩造間為信託管理法律關係，原告亦得終止該法律關
      係，請求返還該款項。
    (2)本件係請求「返還借款」，故為訴訟標的之法律關係乃「金錢消費借貸」，而
      非侵權行為之損害賠償。茲被告援引民法第一百九十七條第一項有關侵權行為
      之規定，主張原告之請求權已罹於二年時效而消滅云云，殊無理由。
    ２本件兩造就系爭忠孝東路之不動產僅為借名關係，原告並無將該不動產贈與予
      被告之意思：原告買受該不動產時，被告尚在澳洲就學中，根本沒有資力，該
      不動產之管理、處分及相關稅賦之繳納均由原告為之，足見原告僅借用被告名
      義登記，並無移轉所有權之意思。
三、證據：
（一）提出被告書立之字據、贈與稅繳款書、誓約書、原告華南銀行懷生分行存摺、
      建物登記謄本、保險契約變更申請書、人壽保險保單、不動產買賣契約書、抵
      押權塗銷同意書、房屋稅繳款書、被告中國信託商業銀行存摺、張素溶減租證
      明書等件為證。
（二）聲請詢問證人戊○○、丁○○、甲○。
貳、被告方面：
一、聲明：原告之訴駁回，如受不利益判決，願供擔保請准宣告免予假執行。
二、陳述：
（一）原告所據以提起本訴訟所謂之承諾書，係被告受原告脅迫下所簽立，且被告已
      撤銷該意思表示：
      原告據以主張被告於九十一年七月二十九日簽訂之承諾書係被告於九十一年七
      月二十二日甫自療養院出院後，在原告及其男友之脅迫下所簽，被告已於九十
      一年十二月三十日去函原告表示撤銷，是該字據應不得做為認定事實之依據。
（二）被告並未向原告借款五百萬元：
      原告並未舉證證明其有交付五百萬元之金錢給被告之事實，且依經驗法則判斷
      ，一般人應無可能交付五百萬元之鉅額現金予他人，而應係以匯款之方式匯入
      他人帳戶，或開立支票給付。惟原告並未提出任何匯款單據或支票影本以資證
      明其確有交付五百萬元予被告之事實，故原告無論係依「借貸關係」或「委託
      管理關係」請求被告返還五百萬元，均無可採。
（三）原告所述被告向其借款之情事，除前後矛盾外亦與實情不符：
    １原告先稱交付予被告之款項俾作為「存款業績」之時間，係八十八年底至八十
      九年間；但嗣後改稱則係「九十年十一月七日至九十一年八月二十二日」，然
      原告所述之借款時間除前後不同外，且被告任職於花旗銀行之期間係自八十九
      年五月八日起至同年九月八日止，故原告前稱之八十八年底，被告尚未任職，
      反之，後稱之九十年十一月七日至九十一年八月二十二日，被告早已離職，即
      無因需要「存款業績」而向被告借款之必要。且被告任職花旗銀行期間，係擔
      任行政助理一職，工作範圍係一般行政和諮詢服務，與業務員不同，並無存款
      業績之壓力。縱令如原告所言，伊係為使被告之「存款業績」較好，亦須原告
      本人於花旗銀行開戶並存入款項始能使業績更好，惟原告並未於該銀行開戶，
      顯見其言並不實在。
　　２原告並無法證明其於八十八年至八十九年間並無足夠之金錢可貸與被告。
（四）被告否認有竊取原告提款卡使用及辦理原告銀行帳戶之語音轉帳之情事：
      申請語音轉帳，需本人持
      告本人辦理。另原告就此部分所提出之刑事告訴，經臺灣地方法院台北地檢署
      （下稱台北地檢署）認原告之指訴不實，乃對被告為不起訴處分，均足證原告
      所指稱被告竊取其提款卡使用及辦理原告銀行帳戶之語音轉帳等情，為臨訟杜
      撰之詞。
（五）關於敦化南路之不動產部分：
    １原告自被告於八十八年間留學回國與其同住後，即提及欲將名下系爭房屋贈與
      被告，至隔年十二月間，原告更委託被告將系爭房屋登記為被告所有，原告並
      授權被告向戶政事務所請領印鑑證明，故原告對於系爭房屋過戶一事自當有所
      知悉，其所稱被告偷取其
      語，應非實情。
    ２被告當時既為系爭房屋之合法所有權人，復為該系爭房屋之出租人，自應享有
      收取租金之權利，並無原告所指其謊稱代原告收取租金而詐取租金。再者，原
      告於九十一年七月初因故對被告產生誤解，竟反悔將系爭房屋贈與登記予原告
      名下，被告亦已於九十一年七月底依原告之要求辦理將該房屋所有權登記為原
      告，被告亦未再收取租金。
    ３系爭房地產，既係由原告同意贈予被告，並授權被告辦理過戶手續，被告自始
      即未有任何不法之情事可言。原告於嗣後與被告失和，要求歸還該房屋，被告
      亦已遵照原告之指示辦理，其過戶之費用自應由原告負擔方為合理，而非由被
      告負擔。
（六）就所謂詐領國泰人壽「期滿紅利」三十九萬元部分：
      被告否認有竊取原告之保單印鑑、
      保單均為重要證件，原告必會妥為收藏，且保單紅利為定期發放且保險公司會
      主動通知，而依保險公司發放保單紅利之作業程序，其均會將保險紅利開立受
      款人為受益人並禁止背書轉讓之支票，故縱如原告所主張其為該保單之受益人
      ，被告亦根本無從將保單紅利據為己有。
（七）關於原告訴請被告返還忠孝東路之不動產部分：
    １原告就兩造間成立借名關係並未舉證以明其說：
    (1)原告雖稱系爭房地僅係「借名登記」於被告名下，但其僅空言兩造間成立所謂
      之借名登記，惟對於該無名契約之成立及生效所須具備之要件，則並未舉出任
      何事證以實其說，其主張顯不足採。
    (2)原告雖質疑當時並未繳納贈與稅，惟繳稅與否，僅係是否遵守行政法之規範，
      與私權契約是否成立無涉。
    ２原告於其九十二年六月十八日之辯論要旨狀第六頁中略謂：「．．．原告為矯
      正其偏差行為，讓其日後在社會上有自力更生之能力，不再以收取原告贈與其
      房屋之『租金』生活．．．」，足證系爭不動產，確屬原告贈與被告，俾被告
      得將房屋出租並收取租金。
三、證據：提出存證信函、委託書、房屋及土地登記謄本、遺囑、囑託查封登記書、
    執行命令、刑事告訴狀、不起訴處分書等件為證。
乙、反訴部分：
壹、反訴原告方面：
一、聲明：
（一）反訴被告應給付反訴原告八十四萬元及自反訴起訴狀繕本送達之翌日起至清償
      日止，依週年利率百分之五計算之利息。
（二）反訴被告應自九十二年九月起至九十三年六月止，於每月底給付反訴原告六萬
      元。
（三）第一項反訴原告願供擔保請准宣告假執行。
二、陳述：
（一）本件系爭不動產為反訴原告所有，上開房屋自九十年六月二十日起即出租予訴
      外人張素溶，每月租金為六萬元，在反訴被告提起本訴之前均係由反訴原告收
      取租金。九十一年七月間兩造間因思想及價值觀不合，反訴原告勸反訴被告不
      要再從事特種行業，以免破壞別人家庭。詎料，反訴被告不僅不聽勸告，反而
      一直勸誘反訴原告從事特種行業，反訴原告抵死不從，反訴被告竟驟然反目，
      藉故將反訴原告送入台北市立療養院，且以反訴原告需取得其同意之後方得辦
      理出院之強勢，逼迫反訴原告於九十一年七月二十九日簽署承諾書乙紙，將租
      金由反訴被告管理，並進而提起前揭本訴。
（二）反訴原告收取系爭房屋之租金顯構成不當得利：
      反訴原告係系爭房屋之所有權人及出租人，自有權利收取租金，惟自九十一年
      七月份至目前之房屋租金每月六萬元，均一直由反訴被告收取，而反訴被告僅
      有管理租金之權，反訴原告茲以反訴狀之送達做為終止九十一年七月二十九日
      委託反訴被告管理系爭房屋及代收租金之意思表示，故反訴被告依民法第五百
      四十一條、第一百七十九條之規定，應返還自九十一年七月至九十二年八月止
      共十四個月，每月六萬元，計八十四萬元之租金及自九十二年九月至九十三年
      六月按月給付其所收取之六萬元租金予反訴原告。
貳、反訴被告部分：
一、聲明：反訴原告之訴及其假執行聲請均駁回。如受不利判決，願供擔保請准宣告
    免為假執行。
二、陳述：本件系爭不動產僅為反訴被告借用反訴原告之名義登記，並非委託管理，
    故反訴原告基於民法第五百四十一條、第一百七十九條規定，訴請反訴被告返還
    已收取之租金，洵屬無據。
    理    由
壹、程序方面：
一、按訴狀送達後，原告不得將原訴變更或追加他訴。但不甚礙被告之防禦及訴訟之
    終結者，不在此限，民事訴訟法第二百五十五條第一項第七款定有明文。復按被
    告於言詞辯論終結前，得在本訴繫屬之法院，對於原告及就訴訟標的必須合一確
    定之人提起反訴。查，本件原告起訴時原訴請被告應返還承購忠孝東路之房地產
    之借款一千三百八十萬元，並向本院表示有向被告請求返還忠孝東路不動產之意
    思（見本院九十二年四月七日言詞辯論筆錄），雖原告訴訟代理人於準備書狀中
    僅請求被告給付一千二百萬元，然嗣後又追加訴請被告返還忠孝東路之不動產，
    原告雖先後對於是否訴請被告返還忠孝東路之不動產多所猶豫，但其最初既有表
    明請求返還之意思，而被告業於第一次言詞辯論前所出具之答辯狀中就此部分亦
    提出答辯，自應認原告嗣後追加此部分之聲明，並不甚礙被告之防禦及訴訟終結
    。另被告於言詞辯論終結前，提起反訴，依前開規定，均應准許，合先敘明。
貳、實體方面：
甲、本訴部分：
一、原告起訴主張：被告於八十八年底至八十九年間，陸續向原告借款共計五百萬元
    。又被告騙取原告於華南銀行電話語音轉帳存款戶約定書上簽名後執該約定書，
    連同盜取原告印鑑、
    十二日擅自以電話語音轉帳方式，將原告帳戶內存款一百八十五萬七千元，轉入
    被告自己在花旗銀行信義分行之帳戶，並詐領國泰人壽保險之滿期紅利三十九萬
    元，又偽造「贈與契約書」等文件，將原告所有敦化南路之不動產所有權移轉登
    記於其名下，再以該房屋所有人身分，以每月六萬六千五百五十元出租，自八十
    八年至九十一年租金共計二百三十九萬五千八百元，原告為將敦化南路之不動產
    回復移轉登記於自己下支出稅金等費用計三十九萬一千零二十八元。另忠孝東路
    之不動產雖名義上登記為被告所有，但實際上是原告所購並一直占有使用中，原
    告將其出租後，被告竟向房客謊稱，其受原告授權收取租金，詐取了八十八年至
    九十一年的租金，總計為二百二十八萬元，爰依據消費借貸之法律關係、侵權行
    為及不當得利之法律關係，訴請被告給付一千二百萬元（關於侵權行為、不當得
    利部分原告本可請求七百三十一萬三千八百二十八元，但僅向被告請求七百萬元
    ）及起訴狀繕本送達翌日起之法定遲延利息。另原告以追加起訴狀之送達，表示
    終止與被告間關於忠孝東路不動產借名登記契約之法律關係，並請求將忠孝東路
    之不動產之所有權全部，移轉登記與原告，及應將該不動產交還原告。
二、被告則以：附件一之字據係被告受原告脅迫下所簽立，且被告已撤銷該意思表示
    。被告否認有原告所主張之五百萬元借款，及竊取原告提款卡使用私自辦理原告
    銀行帳戶之語音轉帳、詐領國泰人壽「期滿紅利」三十九萬元之情事，另敦化南
    路之不動產被告本為所有權人、出租人，自應享有收取租金之權利，至於其嗣再
    過戶給原告之費用，亦應由原告負擔方為合理，是原告要求被告負擔系爭房屋過
    戶之稅捐及代書費用等，亦屬於法無據。本件忠孝東路之不動產，係原告贈與被
    告等語，資為抗辯。
三、本件兩造不爭執事項：
（一）被告曾於九十一年七月二十九日書立如附件一之字據。其中載明：「（母）國
      泰十九至二十萬（期滿紅利）；媽媽委託管理財產約五百萬，目前只剩下二百
      萬元左右；敦化南路房地產無條件歸還，忠孝東路四段二四八巷八號一樓如果
      沒有經過母親同意不可變更名義、不可買賣；敦化南路店面承租人經被告同意
      重新辦理出租人名義；辦理敦南店面的稅金由被告負擔；二間房地產租金（敦
      南、忠孝店面）全部由媽媽管理」。（見本院卷第四十六頁）。
（二）坐落於台北市○○○路之不動產，於九十一年九月二日即以贈與為由，登記為
      原告名下。
（三）原告曾以被告有：(一)竊取其印鑑、
      領取三十九萬紅利；(二)竊取其印鑑、
      更為被告所有；(三)向敦化南路、忠孝東路房屋之承租人謊稱受原告授權收取租
      金，侵占近三年租金及(四)未經原告同意或授權於九十年十一月間將原告華南銀
      行懷生分行之帳戶，私自辦理語音轉帳，並於同年八月二十二日以語音轉帳之
      方式，自原告帳戶內轉帳一百八十五萬七千零十八元至被告之花旗銀行帳戶等
      之竊盜、侵占等犯行提出刑事告訴，經臺灣台北地方法院檢察署（下稱台北地
      檢署）以九十二年度偵字第二九五七號、第一六五二號、第一二一九七號為不
      起訴處分。
四、得心證之理由：
    被告既分別以前詞置辯，故本件之主要爭點即在：(一)被告是否在脅迫下而書立附
    件一之字據，而得向原告主張撤銷前開意思表示；(二)本件原告所主張之借款返還
    請求權、侵權行為損害賠償請求權及不當得利返還請求權是否確實存在；及(三)忠
    孝東路不動產之所有權歸屬為何人？現就本件之主要爭點析述如后：
（一）關於被告是否在脅迫下書立附件一之字據部分：
      按因被詐欺或被脅迫而為意思表示者，表意人得撤銷其意思表示。民法第九十
      二條第一項前段定有明文。又當事人主張其意思表示係被詐欺或脅迫而為之者
      ，應就其被詐欺或被脅迫之事實，負舉證之責任。本件被告辯稱其係在原告脅
      迫下簽立附件一之字據云云，雖提出其向原告主張撤銷意思表示之存證信函為
      證。然查，被告書寫附件一字據之過程，據證人即當天在場之丁○○證稱：「
      是被告在九十一年七月二十九日在住商不動產忠孝東路三段的店內寫的，之前
      已談好協議內容，只是當天要立一個書面協議，當天氣氛很好，並無爭執。」
      等語（見本院卷第二宗第八十五頁、八十六頁），被告雖否認證人丁○○之證
      言，惟證人即負責辦理敦化南路房屋過戶之代書戊○○亦到庭具結證稱：「當
      天在場時，知道兩造有在寫協議書，但不知道是否為附件一之協議，有聽到談
      到錢的事情，原告有提及被告使用她錢的問題，被告比較沒有回答，而是用日
      語與友人交談。」等語（見本院卷第二宗第八十三頁），被告既不爭執系爭字
      據係在住商不動產仲介公司門市所簽立，該門市為一公開場所中，倘如被告所
      稱其係遭原告、其日籍同居人及丁○○對其有脅迫書立字據，自應有人見聞，
      然被告均未能舉證證明之。又即便被告簽立該字據後嗣後有不甘服之情事，但
      倘非在意思不自由之情形所簽立，自與民法上之脅迫而為意思表示有間，從而
      ，被告主張其得撤銷其受脅迫之意思表示並辯稱附件一之字據不得作為認定事
      實之依據，即屬無據。
（二）關於原告依據消費借貸、類推適用信託法第六十五條規定請求被告給付五百萬
      元部分：
    １原告所述被告向其借款之情事，有前後前後矛盾之情形：
      原告於其九十二年四月二十三日之準備辯論狀及同年六月十八日之辯論要旨狀
      均指稱「八十八年底至八十九年間，被告以伊在花旗銀行上班需要『存款業績
      』為詞，陸續向原告借款共計五百萬元」云云（見本院卷第二宗，第四十頁、
      第六十八頁），惟原告於九十三年一月六日之陳報狀略謂「被告自九十年十一
      月七日起，迄九十一年八月二十二日止，利用電話語音轉帳方式，轉入她在花
      旗銀行戶頭的款項，高達二百十一萬七千零九十二元，加上「原告被她騙取的
      現金二百二十五萬九千六百三十元」計四百三十七萬六千七百二十二元。若再
      加上被告的其他帳戶款項，則總共約有五百萬元之譜。」云云（見本院卷第二
      宗，第二五八頁）。故關於原告所稱被告取得款項之時間、原因，即有前後矛
      盾之情形。
    ２原告前後所稱借款予原告作為「存款業績」之時間不一致：
    (1)依原告先前之說法，原告借款給被告，俾作為「存款業績」之時間，係八十八
      年底至八十九年間；但嗣後改稱則係「九十年十一月七日至九十一年八月二十
      二日」，不僅原告前後所述之借款時間不同，且被告任職於花旗銀行之期間係
      自八十九年五月八日起至同年九月八日止此有被告所提出之離職證明在卷可稽
      （見本院卷第三宗，第六十頁），故原告前稱之八十八年底，被告尚未任職，
      反之，後稱之九十年十一月七日至九十一年八月二十二日，被告早已離職，即
      無因需要「存款業績」而向被告借款之必要。
    (2)且被告任職花旗銀行期間，係擔任行政助理一職，工作範圍係一般行政和咨詢
      服務，與業務員不同，並無存款業績之壓力。此外，縱令如原告所言，伊係為
      使被告之「存款業績」較好，亦須原告本人於花旗銀行開戶，並存入款項，始
      能使業績更好，惟原告並未於該銀行開戶，顯見其言並不實在。
    ３依據原告前稱其於八十八年底至八十九年間曾貸與被告五百萬元，然依原告於
      華南商業銀行存款往來明細表所示，原告八十八年底之存款餘額僅三萬零四十
      元；原告並未證明依其當時之資力有貸與被告五百萬元之能力。
    ４又依據附件一字據上，被告雖曾書立「媽媽委託管理財產約五百萬元，目前只
      剩下二百萬元左右。」等語。然查，前開文字僅能證明原告曾委託被告管理約
      五百萬元之財產，無法證明兩造間確實存在有消費借貸之法律關係。又原告雖
      主張其亦得適用或類推適用信託法第六十五條規定，請求被告返還五百萬元云
      云。惟本件原告並未證明其與被告間成立有信託契約關係，且前開字據上已明
      白載明，財產在九十一年七月二十九日時只剩下二百萬元左右，縱使本件兩造
      間存有信託關係，原告並未證明迄今其所交付之財產損益變動之情形為何，是
      否仍有剩餘部分，自不得逕依據信託法第六十五條規定請求被告返還。
    ５綜上，原告並無法證明其與被告間存有消費借貸或委任信託管理之契約關係存
      在。從而，其訴請被告返還五百萬元即屬無據。
（三）關於原告依據侵權行為、不當得利請求被告賠償七百萬元部分：
    １被告是否有竊取原告提款卡使用及辦理原告銀行帳戶之語音轉帳部分：
      按依一般銀行之作業手續，辦理約定語音轉帳存款之手續，必須由本人親自攜
      帶
      代辦之可能，且原告雖以被告有竊取原告提款卡使用及辦理原告銀行帳戶之語
      音轉帳部分向台北地檢署對於被告提起竊盜等告訴，經台北地檢署向華南銀行
      函詢結果，亦證實申請語音轉帳，需本人持
      臺北地檢署調閱華南商業銀行存款戶約定書，立約定書人所簽署之『丙○○』
      姓名，核對與原告歷次訊問筆錄簽名相同，認定應係原告本人辦理語音轉帳，
      而以原告之指訴不實，乃對被告為不起訴起訴，此有不起訴處分書在卷可稽（
      見本院卷第三宗，第二十四頁正面、背面）。故原告既未證明被告竊取其提款
      卡使用，及辦理原告銀行帳戶之語音轉帳等情節，自不得依據侵權行為、不當
      得利法律規定訴請被告賠償。
    ２被告是否有詐領國泰人壽「期滿紅利」三十九萬元部分：
      被告所出具附件一字據中雖有記載「（母）國泰十九、二十萬（期滿紅利）」
      等文字，但僅從前開文字中無法得知被告有原告所稱之竊取原告之保單印鑑、
      件，衡情原告必會妥為收藏，且保單紅利為定期發放且保險公司會主動通知，
      而依保險公司發放保單紅利之作業程序，其均會將保險紅利開立受款人為受益
      人並禁止背書轉讓之支票，故縱如原告所主張其為該保單之受益人，被告亦根
      本無從將保單紅利據為己有，從而，原告主張被告偷竊原告之
      之國泰人壽保險保單，詐取期滿紅利三十九萬元云云，亦非可取。
（四）關於敦化南路之不動產部分之租金及過戶費用部分：
    １被告係於八十九年十二月間受原告委託將敦化南路之不動產登記為被告所有，
      此有原告親自簽名委託被告申請房屋過戶所需印鑑證明之委託書影本在卷足憑
      （見本院卷第二宗第十九頁），是原告既授權被告向戶政事務所請領印鑑證明
      ，對於系爭房屋過戶一事自當有所知悉，其所稱被告偷取其
      建物所有權狀辦理系爭房屋過戶云云，與事實不符。
    ２又被告於當時既為系爭房屋之合法所有權人，復為該系爭房屋之出租人，自應
      享有收取租金之權利，原告並未舉證證明被告有謊稱代原告收取租金，詐取租
      金之情事。又被告已於九十一年七月初，應原告要求將該不動產贈與登記予原
      告名下，且被告嗣後即未再收取租金，故無法從前開辦理贈與登記之情事，認
      定被告有詐取租金之情事。
    ３又按房捐之徵收，依房捐條例第三條雖定為向房屋所有人徵收之，然關於房捐
      之負擔如當事人間另有特約，自應從其約定。最高法院四十三年台上字第五六
      二號判例著有明文可參。經查，系爭敦化南路之不動產由被告處辦理贈與登與
      予原告，致使原告共支出相關賦稅及規費等共計三十九萬一千零二十八元，此
      有原告所提出之贈與稅繳款書、契稅繳款書、房地產登記費用明細表在卷可稽
      （見本院卷第一宗），其中贈與稅繳款書記載納稅義務人為被告，本即應由被
      告負擔此部分賦稅。至於房屋契稅部分，記載之納稅義務人雖為原告，然揆諸
      前開最高法院判例意旨，房屋稅條例第四條關於納稅義務人之規定，並非為強
      制規定，即當事人間得以特約排除之。被告於附件一之字據中既已允諾負擔此
      部分稅金，被告辯稱過戶之費用自應由原告負擔方為合理云云，顯不可採。從
      而，原告要求被告負擔系爭房屋過戶之稅捐及代書費用等，自應准許。
（五）關於原告訴請被告返還忠孝東路之不動產部分：
    １按依土地法所為之登記，有絕對效力。土地法第四十三條定有明文。系爭忠孝
      東路之不動產登記所有權人係為被告，原告主張系爭房地僅係「借名登記」於
      被告名下，故原告為該不動產之所有權人，自應由原告就此部分舉證證明之。
      又原告雖以證人即經手忠孝東路不動產買賣之仲介公司王翼之證詞作為兩造間
      就該不動產僅為借名登記並非贈與之證明方法。然查，依據證人王翼於本院九
      十二年十二月八日言詞辯論期日到庭具結證稱「我有個舊同事在力霸房屋任職
      有店面有出售，原告有向我表示要購買店面，便通知原告看屋，後來經議價確
      定總價款為一千三百五十萬元，當初是用被告名字登記，原告告訴我因被告是
      獨生女，以後就不用再辦繼承登記。原告要求登記在被告名下，客戶要求登記
      何人名義是其權利，我沒進一步過問。購屋所有款項均係原告支出。」等語（
      見本院卷第二宗第二三一頁），王翼前開證言，僅能證明原告係為該不動產之
      出資購買者，不足證明兩造間確有借名契約存在，且原告既向王翼表示可免除
      將來再辦理繼承登記之問題，即有生前贈與該不動產意思。
    ２原告於其九十二年六月十八日之辯論要旨狀第六頁中略謂：「．．．原告為矯
      正其偏差行為，讓其日後在社會上有自力更生之能力，不再以『收取』原告贈
      與其房屋之『租金』生活．．．」原告雖稱其僅係表示贈與者為租金並非系爭
      不動產，但倘原告僅贈與租金，則在文字上應為「不再以原告贈與之房屋租金
      生活」而無庸使用「收取」之文字，足證系爭不動產，確係原告贈與被告，俾
      被告得將房屋出租並收取租金。又被告既為忠孝東路不動產之所有權人，雖由
      原告與他人訂立租約，然原告既有為贈與租金之表示，被告自得向承租人收取
      租金，而不會構成原告所稱之侵權行為或不當得利之情形。
    ３綜上，忠孝東路之不動產既為原告贈與被告，原告自無從主張終止借名契約並
      訴請被告返還忠孝東路之不動產，及依據侵權行為、不當得利之法律關係訴請
      被告給付其收取之租金。
五、綜上所述，原告既無法證明其與被告間有消費借貸或委任信託之法律關係，及被
    告除允諾支付將敦化南路不動產辦理贈與登記予原告所需負擔之稅賦、規費外，
    被告有何侵權行為或不當得利之情事及其為忠孝東路不動產之所有權人。從而，
    原告僅得訴請被告賠償其就敦化南路不動產辦理過戶登記所支付之賦稅、規費三
    十九萬一千零二十八元，原告逾此部分之請求即屬無據，應予駁回。
六、原告陳明願供擔保，聲請宣告假執行，經核原告勝訴部分未逾五十萬元，本院自
    應依職權宣告假執行，另被告陳明願供擔保，聲請宣告免為假執行部分，爰酌定
    相當之擔保金額宣告之；原告其餘假執行之聲請，因訴之駁回而失所依據，不予
    准許。
乙、反訴部分：
一、反訴原告主張：本件忠孝東路之不動產為其所有，上開房屋自九十年六月二十日
    起即出租予訴外人張素溶，每月租金為六萬元，又其雖於九十一年七月二十九日
    簽署承諾書乙紙，將租金由反訴被告管理，但仍為系爭房屋之所有權人及出租人
    ，自有權利收取租金，其以反訴狀之送達做為終止九十一年七月二十九日委託反
    訴被告管理系爭房屋及代收租金之意思表示，爰依據民法第五百四十一條、第一
    百七十九條之規定，訴請反訴被告返還自九十一年七月至九十二年八月止共十四
    個月，每月六萬元，計八十四萬元之租金，及自九十二年九月至九十三年六月按
    月給付其所收取之六萬元租金予反訴原告。
二、反訴被告則以：忠孝東路之不動產僅為其借用反訴原告之名義登記，並非委託管
    理，反訴被告自有權收受租金，且依據附件一字據之約定，反訴被告已取得租金
    之處分權等語，資為抗辯。
三、查，系爭忠孝東路之不動產係由反訴被告贈與予反訴原告，已如前述，又該房屋
    既由反訴原告出租予張素溶，其既為房屋之所有權人及出租人本應有權收取租金
    ，然兩造間既於九十一年七月二十九日表示將房地產之租金全部由反訴被告管理
    ，但本件由反訴被告收取租金期間，並無再將收取租金交付予反訴原告之義務、
    亦無庸將委任事務進行之狀況報告反訴原告，故自應認兩造間關於前開約定並非
    為委任契約，而係由反訴被告就該部分之租金有概括使用、收益之權限，反訴被
    告受領此部分租金既有其法律上之依據，即不構成不當得利。又反訴原告復以反
    訴狀之送達做為終止九十一年七月二十九日委託反訴被告管理系爭房屋及代收租
    金之意思表示，則反訴被告於收受前開訴狀後，即無再就租金部分為使用、收益
    之權能。從而，反訴原告請求反訴被告自九十二年九月至九十三年六月按月給付
    其所收取之六萬元租金予反訴原告，為有理由，自應准許。
四、綜上所述，反訴原告前已允諾由反訴被告使用、收益租金，就此部分自不得再訴
    請返還，僅能請求自九十二年九月至九十三年五月份已收取之租金共計五十四萬
    元，及九十三年六月底收取之六萬元租金部分，反訴原告逾此部分之請求，即屬
    無據，應予駁回。
五、反訴原告關於第一項聲明請求假執行部分，因訴之駁回而失所依據，不予准許，
    併予駁回。
參、因本案事證已臻明確，兩造其餘主張陳述及所提之證據，核與判決結果不生影響
    ，均毋庸再予審酌，附此敘明。
結論，原告之訴為一部有理由、一部無理由，被告反訴為一部有理由、一部無理由，
依民事訴訟法第七十八條、七十九條，第三百八十九條第一項第五款、第三百九十條
第二項，判決如主文。
中　　　華　　　民　　　國　　九十三　　年　　　五　　　月　　三十一　　日
                                        民事第四庭  法  官    黃柄縉
右正本係照原本作成
如對本判決上訴，須於判決送達後廿日內向本院提出上訴狀
中　　　華　　　民　　　國　　九十三　　年　　　六  　　月　　三  　　　日
                                                    書記官    楊湘雯
